臺灣臺南地方法院民事裁定　　　　　　　 95年度抗字第177號
抗　告　人　丙○○
　　　　　　庚○○
　　　　　　戊○○
　　　　　　己○○
抗　告　人　巨將隆工程股份有限公司
法定代理人　丁○○
相　對　人　合作金庫商業銀行股份有限公司
法定代理人　甲○○
代　理　人　乙○○
上列當事人間聲請拍賣抵押物事件，抗告人對於中華民國95年12
月5日本院95年度拍字1051號裁定提起抗告，本院裁定如下：
    主  文
抗告駁回。
抗告程序費用新台幣壹仟元由抗告人負擔。
    理  由
一、本件抗告意旨略以：抗告人並未向相對人借貸，亦不知有「
    第三人蘇正雄、蘇俊男、抗告人庚○○以其所有如附表所示
    之不動產，為向相對人合作金庫商業銀行股份有限公司（下
    稱合作金庫銀行）借款之擔保，設定新台幣（下同）220,00
    0,000元之最高限額抵押權，存續期間自民國81年4月9日起
    至111年4月9日止，債務清償期依照各個債務契約所定清償
    日期，經登記在案」等情，即借貸是否存在及其金額為何，
    並未經相對人提出書面資料舉證明確，即率予裁定，自有違
    誤。復第三人三凌營造股份有限公司（下稱三凌公司）與本
    件有何關聯，亦未見提出借款之證明及單據，即予認定有積
    欠借款，顯有違誤。又第三人蘇正雄、蘇俊男與相對人所立
    「委任保契約」為何，是否為「高雄縣政府岡山鎮前鋒國中
    93年度校舍新建工程」於153,800,000元額度內為保證，亦
    未見提出書面契約佐證，亦有違反非訟程序書面形式審認之
    原則。且相對人所陳債權已屆清償期，與抗告人無關，相對
    人並未舉證，亦有違失。原裁定有前開疏失，即予裁定，應
    予廢棄，以符法治，而維權益。為此，提起本件抗告，請求
    廢棄原裁定。
二、按扺押權人，於債權已屆清償期而未清償者，得聲請法院拍
    賣抵押物，就其賣得價金而受清償；民法第873條第1項定有
    明文。是抵押權人依此項規定聲請拍賣抵押物係屬非訟事件
    ，法院所為准駁之裁定，無確定實體法上法律關係存否之性
    質，於債權及抵押權之存否無既判力，袛須其抵押權已經依
    法登記，且債權已屆清償期而未受清償，法院即應為准許拍
    賣抵押物之裁定，至對於此項法律關係有爭執之人，為求保
    護其權利，不妨提起訴訟，以求解決，不得僅依抗告程序聲
    明其爭執，並據為廢棄拍賣抵押物裁定之理由（最高法院51
    年10月8日民刑庭總會決議(三)參照）。
三、本件相對人以第三人蘇正雄、蘇俊男及抗告人庚○○曾提供
    如附表所示之不動產供擔保，設定最高限額220,000,000元
    之抵押權予相對人，以擔保對於相對人現在及將來之借款債
    務，嗣三凌公司邀同蘇正雄等人為連帶保證人，於93年6月2
    日、3日向相對人分別借款47,000,000元、30,000,000元，
    而三凌公司除償還2,000,000元及部分繳至95年6月29日止之
    利息外，尚欠本金47,000,000元、28,000,000元，及自95年
    6月30日起至清償日止之利息及違約金，又三凌公司邀同蘇
    正雄等為連帶保證人，於93年9月17日與相對人訂立「委任
    保證契約書」，就三凌公司對高雄縣政府之「高雄縣岡山鎮
    前鋒國中93年度校舍新建工程」在153,800,000元額度內保
    證，詎三凌公司未依約履行施工，高雄縣政府依約向相對人
    請求履行保證責任，相對人於94年9月26日墊付12,288,020
    元，即積欠相對人12,288,020元，及自94年9月26日起至清
    償日止，按年息百分之5.345計算之利息及違約金，迭經相
    對人催討，均置之不理，且將如附表所示之不動產移轉登記
    予抗告人，為此聲請拍賣抵押物，並提出與其所述相符之附
    表所示之土地登記謄本19份、建物登記謄本2份、抵押權設
    定契約書2份、土地建築改良物他項權利移轉變更契約書1份
    、他項權利證明書3紙、借據2紙、連帶保證書1紙、委任保
    證契約書、履約保證金連帶保證書、授信約定書6紙、高雄
    縣政府94年7月12日府工建字第0940145865號函、94年9月13
    日府工建字第0940199873號函、94年10月19日府工建字第09
    40225595號函、相對人匯款單1紙、借戶全部資料查詢單1紙
    、放款相關貸放及保證資料查詢單1紙、放款帳務資料查詢
    單2紙等件為證。依相對人提出之上開證據為形式上之審查
    ，相對人主張系爭抵押權已依法登記，且債權已屆清償期而
    未受清償乙情，足堪認定，是以原審據此准許相對人拍賣抵
    押物之聲請，即無不合。抗告意旨以相對人未提出相關借款
    、本件與三凌公司有何關連、及債權已屆清償期等之書面證
    明文件云云，指摘原裁定不當，即屬無據；且抗告內容所爭
    執之借貸是否存在及其金額為何，因係屬實體上之爭執，揆
    諸上揭最高法院判例意旨，應由抗告人另行提起確認抵押債
    權存否訴訟，以資解決，尚非本件非訟程序所得審究。從而
    ，抗告人提起本件抗告，請求廢棄原裁定，即無理由，應予
    駁回。
四、又「依法應由關係人負擔費用者，法院裁定命關係人負擔時
    ，應一併確定其數額」、「前項費用之負擔有相對人者，準
    用民事訴訟法有關訴訟費用之規定」，非訟事件法第24條第
    1項及同法第21條第2項分別定有明文。本件抗告業經駁回在
    案，依上開法條規定，本院應予確定訴訟費用額。茲因抗告
    人提起本件抗告，除繳納抗告費1,000元外，未有其餘訴訟
    費用之支出。是以，本件應由抗告人負擔之訴訟費用額確定
    為1,000元。
五、據上論結，本件抗告為無理由，依非訟事件法第46條、第21
    條第2項、第24條第1項，民事訴訟法第495條之1第1項、第
    449條第1項、第78條，裁定如主文。
中　　華　　民　　國　　96　　年　　1 　　月　　19　　日
                  民事第二庭    審判長法　官　翁金緞
                                      法　官　李杭倫
                                      法　官　洪榮家
以上正本係照原本作成。
本裁定不得抗告。
中　　華　　民　　國　　96　　年　　1 　　月　　9 　　日
                                      書記官  吳信助
